【裁判字號】    90,訴,786
【裁判日期】    901119
【裁判案由】    清償借款
【裁判全文】
臺灣屏東地方法院民事判決  九十年度訴字第七八六號
    原      告    聯信商業銀行股份有限公司
    法定代理人    甲○○
    訴訟代理人    丁○○
    被      告    丙○○
    訴訟代理人    乙○○
右當事人間請求清償借款事件，本院判決如左：
    主    文
被告應連帶給付原告新台幣（下同）佰萬元，及其中伍拾萬元自民國九十年五月十
五日起至清償日止，按年利率百分之九．六八計算之利息，並自民國九十年六月十五
日起至清償日止，逾期在六個月以內者，按上開利率百分之十，逾期超過六個月者，
按上開利率百分之二十計算之違約金；及其中壹佰萬元自民國九十年四月二十八日起
至清償日止，按年利率百分之九．七計算之利息，並自民國九十年五月二十八日起至
清償日止，逾期在六個月以內者，按上開利率百分之十，逾期超過六個月者，按上開
利率百分之二十計算之違約金；及其中壹佰萬元自民國九十年四月三十日起至清償日
止，按年利率百分之九．七計算之利息，並自民國九十年五月三十日起至清償日止，
逾期在六個月以內者，按上開利率百分之十，逾期超過六個月者，按上開利率百分之
二十計算之違約金；及其中伍拾萬元自民國九十年五月三日起至清償日止，按年利率
百分之九．六八計算之利息，並自民國九十年六月三日起至清償日止，逾期在六個月
以內者，按上開利率百分之十，逾期超過六個月者，按上開利率百分之二十計算之違
約金。
訴訟費用由被告連帶負擔。
    事    實
甲、原告方面：
一、聲明：求為判決如主文所示。
二、陳述略稱：被告乙○○以被告丙○○為連帶保證人，於民國八十七年十二月十五
    日向原告借款並簽立新台幣（下同）陸佰萬元借據乙紙，約定在借款期限及額度
    內循環動用該筆款項，嗣後並於八十七年十二日廿五日起至九十年一月三日止，
    陸續動用五筆借款計參佰萬元，其中第一筆及第五筆金額均為五十萬元，利息按
    年利率百分之九．六八計算，第二（一百萬元）、三（五十萬元）、四（五十萬
    元）筆，利息均按年利率百分之九．七計算，並約定逾期清償在六個月以內者，
    按上開利率百分之十，在六個月以上者，按上開利率百分之二十計付違約金，五
    筆借款之清償期均為民國九十年十二月十五日，右開借款應按月付息，如逾期繳
    納，視為全部到期。詎前述借款第一至五筆分別自九十年五月十五日、四月二十
    八日、四月卅日、四月卅日、五月三日起，即未依約定期限繳納本息，被告等已
    喪失期限利益，應即全部清償，屢向被告催討，均置之不理，本利迄未清償，為
    此提起本件訴訟。
三、證據：提出借據、授信約定書暨清償明細表各一份為證。
乙、被告方面：
一、聲明：請求判決駁回原告之訴，訴訟費用由原告負擔。
二、陳述略稱：利息年利率百分之九．七是過高了，我同意還錢，但系爭借款的抵押
    權要讓我塗銷。當初設定六百萬元之抵押權，但原告違約只貸出三百萬元，讓被
    告損失不貲。
三、證據：提出土地登記簿謄本為證。
    理    由
一、本件原告主張之事實，已據其提出借據、授信約定書暨清償明細表各一份為證，
    核屬相符，復為被告所是認，自堪信為真實。
二、被告雖辯稱：利息年利率百分之九．七是過高了，我同意還錢，但系爭借款的抵
    押權要讓我塗銷，當初設定六百萬元之抵押權，但原告違約只貸出三百萬元，讓
    被告損失不貲云云。按民法第二百零五條規定，約定利率超過百分之二十者，債
    權人對於超過部分之利息，無請求權。經查，本件借款之利率並未超過上開法定
    上限，依契約自治原則，當事人間之借款利率，一經約定之後，自有拘束當事人
    之效力，要難指為過高或違法。其次，抵押權是否塗銷，被告是否有義務再貸出
    其他款項，前者乃債務消滅之後，擔保物權應否存在的問題，後者係另一個借貸
    約款是否存在的問題，皆與被告負有清償系爭債務之義務並無相關連，被告執此
    引為抗辯，核屬無據。況被告尚有積欠其他筆借款，仍在他案訴訟中之事實，為
    兩造所不爭，是其主張原告應先塗銷抵押權，再為清償，顯不足採。
三、原告依消費借貸及連帶保證契約請求被告連帶給付借款佰萬元，並如主文第一
    項所示之利息及違約金，為有理由，應予准許。
四、結論：
    本件原告之訴為有理由，依民事訴訟法第三百八十五條第一項前段、第八十五條
    第二項，判決如主文。
中      華      民      國    九十      年    十一    月      十九      日
                                    臺灣屏東地方法院民事第一庭
~B法      官  廖文忠
右為正本，係照原本作成。
如不服本判決，應於送達後廿日內，向本院提出上訴狀。
~B法院書記官  蘇聰藝
中      華      民      國    九十      年    十一    月      十九      日


司法院資訊處製作；財團法人民間司法改革基金會備份。
